【裁判字號】    92,易,9
【裁判日期】    920429
【裁判案由】    偽造文書
【裁判全文】
福建金門地方法院刑事判決                              九十二年度易字第九號
    公  訴  人  福建金門地方法院檢察署檢察官
    被      告  甲○○
右列被告因偽造文書等案件，經檢察官提起公訴（九十二年度偵字第四二號），本院
判決如左：
    主  文
甲○○共同偽造公印文，累犯，處有期徒刑壹年。扣案偽造之「林冠倫」國民身分證
壹張沒收，未扣案偽造之「內政部印」及鋼印各壹枚均沒收。
    事  實
一、甲○○前於民國八十三年間，因偽造文書、藥事法及違反麻醉罪藥品管制條例等
    案件，分別經台灣板橋地方法院判處有期徒刑九月、六月及五年八月確定，合併
    定應執行刑六年三月，發監執行後，於八十七年五月十三日假釋出監，假釋期間
    未經撤銷假釋，刑期於九十一年一月二十二日視為執行完畢，仍不知悔改，因涉
    及板橋市之強盜案件，潛至大陸地區藏匿，為偷渡返台，於九十一年十一月間，
    與綽號「阿汝」之不詳姓名成年男子共同基於偽造國民身分證之犯意聯絡，以新
    台幣（以下同）五萬元之代價，提供個人照片予該名男子，利用偽造「內政部印
    」公印文及鋼印文之方法，偽造姓名為「林冠倫」之國民身分證一張，足以生損
    害於林冠倫及戶政機關管理之正確性；繼而在九十二年一月十日下午五點左右，
    為逃避警察及海岸巡防機關依國家安全法第四條實施之檢查，搭乘不詳姓名大陸
    地區人民駕駛之大陸籍漁船，自大陸地區廈門市出海，從金門縣不知名海域上岸
    ，再乘坐不詳姓名之成年男子駕駛之深色自用小客車，前往金門縣尚義機場，隨
    即至復興航空櫃檯出示前述偽造身分證購買機票，準備搭乘該公司同日晚間六點
    四十五分飛往台北之班機，嗣於尚義機場安檢室出示偽造身分證辦理通關手續時
    ，遭航空警察局台北分局金門分駐所會同金門縣刑警隊、金城警察所當場查獲，
    並扣得偽造姓名為「林冠倫」之國民身分證一張。
二、案經金門縣警察局移送福建金門地方法院檢察署檢察官偵查起訴。
    理  由
一、認定犯罪事實所憑之證據及理由
（一）被告甲○○對於前述犯罪事實全部承認。
（二）依金門縣警察局刑事案件移送書所載，被告於行使偽造身分證，準備搭乘復興
      航空班機前往台北時被識破，當場查扣偽造之姓名為「林冠倫」之國民身分證
      一張；而經內政部警政署刑事警察局九十二年一月二十二日刑鑑字第一○一二
      八號鑑驗通知書結果顯示，扣案之「林冠倫」國民身分證上無浮水印，印刷紋
      線亦與標準身分證樣張不符，應屬偽造。
（三）被告之自白，與前述證據資料均相符合，本件事證明確，已足以認定被告等之
      犯行。
二、論罪科刑之依據
（一）國民身分證屬於品行能力服務相類證書之一種。被告甲○○與綽號「阿汝」之
      不詳姓名成年男子，以偽造「內政部印」公印文及鋼印文之方法偽造身分證，
      並持之購買機票及通關，以逃避警察及海岸巡防機關實施檢查之行為，犯刑法
      第二百十八條（公訴人誤引刑法第二百十七條）、第二百十二條、第二百十六
      條之行使偽造特種文書罪，其中逃避檢查之行為則應依國家安全法第六條第二
      項論處。被告於偽造完成後，復持以行使，偽造之低度行為為行使之高度行為
      所吸收，不另論罪，其前後二次行使偽造身分證行為，均於同一時間、場所，
      同屬過境之必要手續，依一般社會觀念言，此數次行為並無時間間斷，事實上
      有不可分離之密接關係，應為一個行為之持續動作，屬接續犯，公訴意旨認為
      連續犯，應有誤會。又被告與綽號「阿汝」之不詳姓名成年男子間，就前述偽
      造公印文以偽造身分證之犯行，互有犯意聯絡及行為分擔，為共同正犯。另刑
      法第二百十八條就偽造公印文既有獨立處罰之規定，且較刑法第二百十二條之
      處罰為重，則於偽造刑法第二百十二條之文書同時偽造公印者，即難僅論以該
      條之罪，而置刑法第二百十八條第一項處刑較重之罪於不問，司法院大法官會
      議著有釋字第八十二號解釋，因此，被告所犯偽造公印文，行使偽造特種文書
      ，及逃避檢查等行為間，互有手段目的之關係，為牽連犯，依刑法第五十五條
      後段規定，應從較重之偽造公印文罪處斷，公訴意旨認應分論並罰，尚非妥適
      。
（二）被告前因偽造文書、藥事法及違反麻醉罪藥品管制條例等案件，分別經台灣板
      橋地方法院判處有期徒刑九月、六月及五年八月確定，合併定應執行刑六年三
      月，八十七年五月十三日假釋出監，刑期於九十一年一月二十二日視為執行完
      畢，有台灣高等法院被告全國前案紀錄表一份可參，其於五年以內再犯本件有
      期徒刑以上之罪，為累犯，應依刑法第四十七條規定加重其刑。本院審酌被告
      不僅涉及板橋地區多起槍擊案件，已遭台北縣警察局板橋分局提報為流氓，並
      經內政部警政署複審認定情節重大，素行不佳，又為逃避查緝，再犯此罪，惡
      性重大，其雖犯後坦承犯行，但未具悔意等一切情狀，量處如主文所示之刑，
      以示懲儆。
（三）扣案偽造之林冠倫身分證一張為供犯罪所用之物，且為被告所有，已據被告供
      述在卷，依刑法第三十八條第一項第二款之規定宣告沒收。偽造之「內政部印
      」公印文，與偽造之林冠倫國民身分證不可分離，不另為沒收之諭知。另偽造
      之「內政部印」及鋼印各一枚，雖未扣案，然無證據證明業已滅失，不問屬於
      被告與否，應依刑法第二百十九條規定宣告沒收。
三、適用之法條：刑事訴訟法第二百九十九條第一項前段，國家安全法第六條第二項
    ，刑法第二百十八條第一項、第二百十二條、第二百十六條、第十一條前段、第
    二十八條、第五十五條、第四十七條、第三十八條第一項第二款、第二百十九條
    ，罰金罰鍰提高標準條例第一條前段。
本案經檢察官張世和到庭執行職務
中      華      民      國      九十二      年      四    月    二十九  日
                                福建金門地方法院刑事庭
                                   法  官邱蓮華
右正本證明與原本無異
如不服本判決，應於送達後十日內向本院提出上訴狀
中      華      民      國      九十二      年      四    月    二十九  日
                                     書記官  董培祥
附錄論罪科刑法條：
國家安全法第四條
警察或海岸巡防機關於必要時，對左列人員﹑物品及運輸工具，得依其職權實施檢查
：
  一、入出境之旅客及其所攜帶之物件。
  二、入出境之船舶﹑航空器或其他運輸工具。
  三、航行境內之船筏﹑航空器及其客貨。
  四、前二款運輸工具之船員﹑機員﹑漁民或其他從業人員及其所攜帶之
      物件。
對前項之檢查，執行機關於必要時，得報請行政院指定國防命令所屬單位
協助執行之。
國家安全法第六條第二項
無正當理由拒絕或逃避依第四條規定所實施之檢查者，處六月以下有期徒刑﹑拘役或
科或併科新臺幣一萬五千元以下罰金。
刑法第二百十八條第一項
偽造公印或公印文者，處五年以下有期徒刑。
刑法第二百十二條
偽造、變造護照、旅券、免許證、特許證及關於品行、能力、服務或其他相類之證書
、介紹書，足以生損害於公眾或他人者，處一年以下有期徒刑，拘役或三百元以下罰
金。
刑法第二百十六條
行使第二百十條至第二百十五條之文書者，依偽造、變造文書或登載不實事項或使登
載不實事項之規定處斷。


司法院資訊處製作；財團法人民間司法改革基金會備份。
